【裁判字號】    99,易,677
【裁判日期】    990608
【裁判案由】    詐欺
【裁判全文】
臺灣高雄地方法院刑事判決               99年度易字第677號
公  訴  人  臺灣高雄地方法院檢察署檢察官
被      告  乙○○
上列被告因詐欺案件，經檢察官提起公訴（98年度偵字第37984
號），本院判決如下：
    主  文
乙○○幫助犯詐欺取財罪，累犯，處有期徒刑肆月，如易科罰金
，以新臺幣壹仟元折算壹日。
    事  實
一、乙○○前於民國97年間因詐欺案件，經臺灣彰化地方法院以
    97年度易字第592 號判決判處有期徒刑4 月確定，而於97年
    12月24日易科罰金執行完畢。詎猶不知悔改，雖預見將自己
    帳戶提供他人使用，可能幫助他人從事財產犯罪，竟仍基於
    幫助他人犯詐欺取財罪之未必故意，於98年8 月25日或26日
    下午2 時許，在高雄市○○○路529 號即其當時住處之樓下
    ，同時將其先前申辦之台北富邦商業銀行三民分行帳號0000
    00000000號帳戶（下稱台北富邦銀行帳戶）及彰化商業銀行
    路竹分行帳號00000000000000號帳戶（下稱彰化銀行帳戶）
    之存摺、金融卡及密碼，以每本存摺新臺幣（下同）1,000
    元之代價，售予某真實姓名、年籍不詳成年人使用。嗣該人
    所屬詐欺集團成員，旋共同基於意圖為自己不法所有之詐欺
    取財犯意聯絡：(一)於98年8 月27日某時許，撥打電話向丁○○佯稱其先前網路購物物流簽收異常，將持續扣款12次，需
    至提款機操作解除扣款云云，致丁○○陷於錯誤，而依指示
    於98年8 月28日凌晨0 時7 分許，操作提款機匯款12,345元
    至乙○○前開臺北富邦銀行帳戶內，旋由詐騙集團成員提領
    一空；(二)於98年8 月28日11時22分許前之某時，在露天拍賣
    網站上刊登拍賣「WII 」之假廣告，適有甲○○在網站上見
    到該廣告即下標購買，其後誤信自己已然得標，遂依詐欺集
    團成員之指示，於同日12時57分許，匯款4,620 元至乙○○
    前開彰化銀行帳戶內，旋由詐騙集團提領一空。嗣丁○○、
    甲○○於匯款後查覺受騙，分別報警循線查悉全情。
二、案經高雄縣政府警察局湖內分局及臺中縣警察局太平分局報
    告臺灣高雄地方法院檢察署檢察官偵查起訴。
    理  由
一、本件被告乙○○（下稱被告）所犯係死刑、無期徒刑、最輕
    本刑為3 年以上有期徒刑以外之罪，渠於本院審判程序中已
    就前揭被訴事實為有罪之陳述，經依法告知簡式審判程序之
    旨，並聽取當事人之意見後，本院認無不得或不宜改依簡式
    審判程序進行之情形，經合議庭評議後，裁定本件行簡式審
    判程序，又本件卷內之物證、書證等證據，依同法第273 條
    之2 規定，不受第159 條第1 項關於傳聞法則規定之限制，
    依法均有證據能力。
二、上開犯罪事實，業經被告於本院審理時坦承不諱，並供明其
    所有之台北富邦銀行帳戶及彰化銀行帳戶之存摺、提款卡及
    其密碼均係其於98年8 月25日或26日下午2 時許，在高雄市
    ○○○路529 號即其當時住處樓下，以每本1,000 元之代價
    售予詐騙集團成員等情（見本院卷第21頁），核與被害人丁○○、甲○○於警詢中之證述相符（見偵字第3514號卷第1
    頁至第2 頁、中縣太警偵字第0980044969號卷第8 頁至第9
    頁），復有被害人丁○○提出之中國信託商業銀行自動櫃員
    機交易明細表及被害人甲○○提出之兆豐國際商業銀行帳戶
    查詢單、被告台北富邦銀行及彰化銀行帳戶開戶基本資料、
    交易明細單在卷可稽（見偵字第3514號卷第3 頁、第7 頁至
    第15頁、中縣太警偵字第0980044969號卷第18頁至第20頁）
    ，足認被告之自白，應與事實相符，自得為認定犯罪之依據
    。按金融帳戶為個人之理財工具，而金融存款帳戶，攸關存
    戶個人財產權益之保障，專屬性甚高，衡諸常理，若非與本
    人有密切關係，不可能提供個人帳戶予他人使用，又參以坊
    間報章雜誌及其他新聞媒體，對於以簡訊通知中獎或其他類
    似之不法犯罪集團，經常利用大量收購之他人存款帳戶，以
    隱匿其等詐欺取財犯罪之不法行徑，規避執法人員之查緝，
    並掩飾、確保因自己犯罪所得之財物，類此在社會上層出不
    窮之案件，亦多所報導及再三披露，則依一般人之社會生活
    經驗，苟見他人不自己申請開立帳戶而蒐集不特定人之帳戶
    使用，衡情應可預見收集之帳戶乃係被利用為與財產有關之
    犯罪工具，而被告竟任意將帳戶提供不相識之人使用，對於
    可能會幫助犯罪集團作為不法收取他人款項之用及掩飾或隱
    匿重大犯罪所得財物之情況下，容有縱遭他人持其所有之帳
    戶作為詐欺之犯罪工具，亦不違背其本意之幫助詐欺犯意，
    而提供該帳戶資料予他人使用至明。本件事證明確，被告犯
    行堪以認定，應依法論科。
二、按刑法第339 條第1 項之詐欺取財罪，係以施用詐術使人陷
    於錯誤而交付財物為犯罪構成要件，詐騙集團之成員利用被
    告提供之帳戶，作為指示被害人匯款進入而遂行其詐欺犯行
    之工具，被告提供帳戶要非詐欺取財罪之構成要件行為，且
    被告僅將帳戶交與他人後即未再過問，亦無為自己犯罪之意
    思，其行為僅係對於該犯罪之實行有所助益之協助行為，故
    核被告所為，係犯刑法第30條第1 項、第339 條第1 項詐欺
    取財罪之幫助犯。被告同時交付上開2 本銀行帳戶，幫助詐
    騙集團詐騙被害人丁○○、甲○○，屬一行為觸犯數同一罪
    名之同種想像競合犯，應依刑法第55條僅論以一幫助詐欺取
    財罪。（最高法院98年度台非字第30號判決意旨參照）。又
    被告並未實際參與詐欺犯行，所犯情節較正犯輕微，爰依刑
    法第30條第2 項規定，減輕其刑。又被告曾有如事實欄所載
    之前案科刑及執行紀錄，有臺灣高等法院被告前案紀錄表在
    卷可考，其受有期徒刑之執行完畢，5 年內故意再犯本件有
    期徒刑以上之罪，為累犯，應依刑法第47條第1 項之規定加
    重其刑，並與前開減輕事由，依法先加後減之。本院審酌被
    告在知悉國內現今詐騙行為猖獗之情形下，竟仍隨意提供帳
    戶供實行詐欺犯罪者行騙財物，除造成被害人因而受有損失
    外，並造成國家查緝犯罪之困難，嚴重破壞社會治安及金融
    秩序，助長社會犯罪風氣，更造成被害人求償上之困難，所
    為實不足取，惟念被告於本院審理期間坦承犯行，堪認具有
    悔意，並參酌被害人遭詐騙之金額，被告至今尚未與被害人
    達成和解及犯罪動機、目的、手段等一切情狀，量處有期徒
    刑4 月，並諭知易科罰金之折算標準，以資懲儆。
據上論斷，應依刑事訴訟法第273 條之1 第1 項、第299 條第1
項前段，刑法第339 條第1 項、第30條第1 項前段、第2 項、第
55條、第47條第1 項、第41條第1 項前段，刑法施行法第1 條之
1， 判決如主文。
本案經檢察官丙○○到庭執行職務。
中    華    民    國    99    年    6     月    8     日
                  刑事第八庭    法  官  謝宗翰
                  以上正本證明與原本無異。
如不服本判決應於收受送達後10日內向本院提出上訴書狀，並應
敘述具體理由；如未敘述上訴理由者，應於上訴期間屆滿後20日
內向本院補提理由書（均須按他造當事人之人數附繕本）「切勿
逕送上級法院」。
中    華    民    國    99    年    6     月    9     日
                               書記官   李宗諺
附錄本案論罪之法條：
刑法第339 條第1項（普通詐欺罪）
意圖為自己或第三人不法之所有，以詐術使人將本人或第三人之
物交付者，處5 年以下有期徒刑、拘役或科或併科1 千元以下罰
金。
刑法施行法第1 條之1
中華民國94年1 月7 日刑法修正施行後，刑法分則編所定罰金之
貨幣單位為新臺幣。
94年1 月7 日刑法修正時，刑法分則編未修正之條文定有罰金者
，自94年1 月7 日刑法修正施行後，就其所定數額提高為30倍。
但72年6 月26日至94年1 月7 日新增或修正之條文，就其所定數
額提高為3倍。

司法院資訊處製作；財團法人民間司法改革基金會備份。
